臺灣高等法院刑事裁定
110年度聲再字第214號
再審聲請人
即受判決人  許瑞恒



上列再審聲請人即受判決人因詐欺等案件，對於本院109年度上
訴字第3947號，中華民國110年1月27日第二審確定判決（第一審
判決案號：臺灣臺北地方法院107年度訴字第652號；起訴及移送
併辦案號：臺灣臺北地方檢察署107年度偵字第17871號、第2077
4號、第21693號、第21694號、第22701號、第23367號、第24959
號、第25091號、第25257號、第25538號、第25653號、第25894
號、108年度偵字第20034號、109年度偵字第25550號、臺灣新北
地方檢察署108年度偵字第6042號），聲請再審，本院裁定如下
：
    主  文
再審及刑罰停止執行之聲請均駁回。 
    理  由
一、聲請再審意旨略以：再審聲請人即受判決人許瑞恒（下稱聲
    請人）因犯詐欺等罪，經本院109年度上訴字第3947號判處
    罪刑確定（下稱原確定判決），因未發現下列事實及證據，
    致未主張有利於己之事情，爰依刑事訴訟法第420條第1項第
    6款規定聲請再審：
(一)原確定判決書為聲請人母親代收，因母親記憶不佳，收受判
    決書後未告知聲請人，導致聲請人失去上訴機會，期能獲重
    審機會並暫緩執行。
(二)聲請人及同案被告陳柔澐乃因應徵工作遭詐欺，被人利用而
    在不知情之情況下去提領被害人的款項，並未加入詐欺集團
    ，與詐欺集團成員丁泰源、周家舜並不相識，亦未互通信息
    ，聲請人與陳柔澐亦為被害人，檢察官不能看圖說故事，臆
    測聲請人之想法，且聲請人學歷不高，亦無非常多的工作經
    驗，實無從知悉其所為是在做詐欺犯罪的工作，聲請人入監
    後已知道自己有做錯之處，然亦僅為未查明工作性質之過失
    ，不應該遭判刑2年有期徒刑，爰請求從輕量刑云云。
二、按有罪之判決確定後，因發現新事實或新證據，單獨或與先
    前之證據綜合判斷，足認受有罪判決之人應受無罪、免訴、
    免刑或輕於原判決所認罪名之判決者，為受判決人之利益，
    得聲請再審；第1項第6款之新事實或新證據，指判決確定前
    已存在或成立而未及調查斟酌，及判決確定後始存在或成立
    之事實、證據，刑事訴訟法第420條第1項第6款、第3項分別
    定有明文。準此，所謂「新事實」或「新證據」，須具有未
    判斷資料性之「新規性」，舉凡法院未經發現而不及調查審
    酌，不論該事實或證據之成立或存在，係在判決確定之前或
    之後，就其實質之證據價值未曾予評價者而言。如受判決人
    提出之事實或證據，業經法院在審判程序中為調查、辯論，
    無論最終在原確定判決中本於自由心證論述其取捨判斷之理
    由；抑或捨棄不採卻未敘明其捨棄理由之情事，均非未及調
    查斟酌之情形。通過新規性之審查後，尚須審查證據之「顯
    著性」，此重在證據之證明力，由法院就該新事實或新證據
    ，不論係單獨或與先前之證據綜合判斷，須使再審法院對原
    確定判決認定之事實產生合理懷疑，並認足以動搖原確定判
    決而為有利受判決人之蓋然性存在。而該等事實或證據是否
    足使再審法院合理相信足以動搖原有罪之確定判決，而開啟
    再審程式，當受客觀存在的經驗法則、論理法則所支配，並
    非聲請人任憑主觀、片面自作主張，就已完足。如聲請再審
    之理由僅係對原確定判決之認定事實再行爭辯，或對原確定
    判決採證認事職權之適法行使，任意指摘，或對法院依職權
    取捨證據持相異評價，縱法院審酌上開證據，仍無法動搖原
    確定判決之結果者，亦不符合此條款所定提起再審之要件（
    最高法院109年台抗字第263號、第401號刑事裁定意旨參照
    ）。是聲請再審之理由，如僅對原確定判決認定事實之爭辯
    ，或對原確定判決採證認事職權之行使，任意指摘，或對法
    院依職權取捨證據持相異評價，則原法院縱加以審酌，亦無
    法動搖原確定判決，自非符合足以生影響於原確定判決之要
    件（最高法院108年度台抗字第183號裁定要旨參照）。
三、經查：
(一)原確定判決綜合全案證據資料，依憑聲請人、同案被告陳柔
    澐之供述、證人即告訴人林總守、鍾秋枝、洪子文、楊宏文
    、連邱阿合、張阿菊、李志哲、許永興、湯佳潔、林沛靜、
    陳佳丙、蘇惜、林苪瑩、李美美、證人即被害人安國強、證
    人張嘉戀於警詢時之證述、新北市政府警察局海山分局搜索
    扣押筆錄、扣押物品目錄表、偵查隊扣押物品目錄表、自願
    受搜索同意書、查獲現場照片、自動櫃員機交易明細表、交
    易明細、熱點資料案件詳細列表、監視器錄影畫面翻拍照片
    、匯款申請書、匯款單、匯款申請書回條聯、匯款回條、提
    領一覽表、交易結果翻拍照片、存款存根、轉帳紀錄及存款
    人收執聯、第一審法院勘驗筆錄及其附件、及扣案現金新臺
    幣6萬元、提款卡及InFocus廠牌行動電話（含門號00000000
    00號SIM卡1張）等證據，認定聲請人及同案被告陳柔澐於民
    國107年7月初某日由報紙徵人廣告求職，因而加入詐欺集團
    擔任取款車手，共同為三人以上詐欺取財及洗錢罪；復於理
    由欄內詳為說明聲請人所執辯解何以不可採、所憑之依據與
    得心證之理由，均有逐一論述、指駁（見原確定判決書第6
    至13頁理由欄貳、一、㈡），此有上開判決在卷可稽，並經
    本院依職權調閱全案卷宗核閱無訛。是原確定判決所為論斷
    ，均有卷存證據資料可資覆按，參互判斷作為判決之基礎，
    核無任何憑空推論之情事，且所為論斷與經驗法則、論理法
    則均無違，更無理由欠備之違法情形。
(二)聲請人所稱因母親並未轉知代收原確定判決書，導致聲請人
    失去上訴機會云云，惟按刑事訴訟法第62條規定，刑事送達
    文書，除刑事訴訟法有特別規定外，準用民事訴訟法之規定
    ；而送達於應受送達人之住、居所、事務所或營業所，不獲
    會晤應受送達人者，得將文書付與有辨別事理能力之同居人
    或受僱人，以為補充送達，民事訴訟法第137條第1項定有明
    文。是應送達於被告之文書，如郵務士不獲會晤被告本人，
    而將該文書付與有辨別事理能力之同居人或受僱人，已生合
    法送達之效力，亦即與送達於被告本人有同一之效力。查原
    確定判決正本業於110年2月20日向聲請人指定之送達地址（
    新北市○○區○○街000號4樓）為送達，因未獲會晤本人而由其
    母親許李智惠簽收，此有本院審判程序筆錄、送達證書可按
    （見本院109年度上訴字第3947號卷第131、203頁），且聲
    請人於當時並未在監或在押，有本院被告前案紀錄表在卷可
    稽（見本院卷第52頁），堪認該判決書已為合法送達。聲請
    人以其未親自收到原確定判決書，未獲母親轉達才導致上訴
    逾期云云，均無從解免可歸責聲請人遲誤不變期間之事由，
    並非符合刑事訴訟法第420條第1項第6款法定再審事由之原
    因事實，自非屬「新事實」或「新證據」。
(三)聲請人所指其亦遭詐欺集團欺騙才從事取款車手工作云云，
    細繹其內容，核係對於原確定判決已經調查評價、判斷的證
    據，再為一己的爭執，然此經原確定判決加以審認並詳加說
    明（見原確定判決書第11至13頁理由欄貳、一、㈡⒊），經核
    並無違背一般經驗法則及論理法則之情事。況證據取捨之採
    證問題，為事實審法院自由判斷裁量權之行使，亦即事實審
    法院依憑論理法則及經驗法則，本其自由心證對證據予以取
    捨及判斷所為之結果，核屬其職權之適法行使，自難徒憑聲
    請人之己見或主觀臆測之詞，任意主張對證據有相異之評價
    ，以此指摘原確定判決不當為由而聲請再審。
(四)綜上所述，聲請再審意旨所執前詞，無非係對於原確定判決
    依憑卷內事證綜合判斷所為之採證認事職權適法行使，徒憑
    己意，持相異評價，聲請人既未提出新證據，亦無新事實可
    陳，與刑事訴訟法第420條第1項第6款所定之得聲請再審事
    由有間，其再審之聲請為無理由，至聲請人聲請停止刑罰之
    執行，亦失所附麗，應併予駁回。　　
四、據上論斷，應依刑事訴訟法第434條第1項，裁定如主文。　
中　　華　　民　　國　　110 　年　　7 　　月　　7 　　日
              　　刑事第十八庭  審判長法　官  何俏美
                                      法　官  黃紹紘
                                      法　官  陳海寧
以上正本證明與原本無異。      
如不服本裁定，應於收受送達後10日內向本院提出抗告狀。
中　　華　　民　　國　　110 　年　　7 　　月　　8 　　日